【裁判字號】    92,交易,16
【裁判日期】    920514
【裁判案由】    業務過失傷害
【裁判全文】
臺灣士林地方法院刑事判決                          九十二年度交易字第一六號
    公  訴  人  臺灣士林地方法院檢察署檢察官
    被      告  丙○○
右列被告因業務過失傷害案件，經檢察官提起公訴（九十一年度偵字第九五三三號）
，及台灣板橋地方法院檢察署檢察官併案審理（九十二年度偵字第一一九二號），本
院判決如左：
    主  文
丙○○從事業務之人，因業務上之過失傷害人，處有期徒刑肆月，如易科罰金以參佰
元折算壹日。
    事  實
一、丙○○係從事駕駛業務之人，於民國九十一年二月十七日上午九時許，駕駛車牌
    號碼三Ｎ─三四九號營業小客車，沿臺北縣八里鄉○○路○段由五股往八里方向
    行駛，途經臺北縣八里鄉○○路○段一四七巷口擬左轉時，原應注意讓直行車先
    行，而依當時情形，並無不能注意之情事，竟疏未注意，貿然左轉，以致右前側
    葉子板處撞上對向沿內側車道直行亦疏未注意車前狀況之乙○○（經檢察官另為
    不起訴處分）所駕駛車牌號碼ＩＸ─八四五五號自用小客車右前車頭，因而致乙○○車內搭載之乘客甲○○受有下背部挫傷、第二腰椎壓迫性骨折、前胸挫傷與
    左腳挫傷併第三、四掌骨骨折等傷害。本件車禍嗣由員警陳建豪巡邏時發現，丙○○於當場表示係肇事之人並接受裁判。
二、案經甲○○之配偶乙○○訴由臺北縣政府警察局蘆洲分局報請臺灣士林地方法院
    檢察署檢察官偵查起訴。
    理  由
一、訊據被告丙○○固承認於右開時、地駕車與告訴人乙○○發生車禍，且認為自己
    對車禍之發生具有過失等情，惟否認伊以駕駛計程車為業，並辯稱當時伊車已轉
    彎至路口，告訴人所駕之自小客車係行駛於外側車道，並非內側車道，認為是告
    訴人來撞伊，告訴人也有過失，又車禍後至警局作筆錄時，警員陳建豪及告訴人
    均曾打電話確認送醫之甲○○已經回家，且無大礙，嗣後甲○○並親自至伊家中
    談及協助請領保險金事宜，伊認為甲○○所受之傷與本件車禍沒有關係云云。經
    查：（一）被告雖於本院審理中辯稱伊之職業為吊車駕駛，並非以駕駛計程車為
    業，惟於本院九十二年二月二十七日調查時供稱伊係從事傢俱設計工作，但因有
    三個小孩要扶養，故有時間就會去開計程車等語，顯見被告雖從事多種工作，但
    駕駛計程車亦為被告職業之一，且被告領有職業小型車駕照，有駕照影本在卷可
    稽，應認被告係從事駕駛業務之人。（二）被告駕車於行經肇事地時貿然左轉，
    疏未讓直行車先行，以致與對向行駛於內側車道之告訴人車發生車禍等情，業據
    告訴人於偵訊及本院調查時陳述甚明，並有現場照片十二張及道路交通事故調查
    報告表、談話紀錄表、補充資料表在卷可稽。至於被告辯稱告訴人之車係行駛於
    對向外側車道，伊當時已經左轉過來，在外側車道才被告訴人車撞上等語，經查
    ，被告所駕之車車損係從右前側葉子板一直到後車門都是擦撞凹下去的痕跡，而
    告訴人所駕之車車損只有右前車頭撞凹，參酌兩車撞擊後，告訴人車係順時針轉
    向打橫在路中央，被告係左轉後直直衝向路旁山壁，依物理力學之原理判斷，應
    認車禍之發生係被告突然左轉之後，告訴人之右前車頭斜斜撞上左轉之被告車右
    前葉子板處，隨後被告車仍向前衝去，以致告訴人右前車頭繼續摩擦被告車右側
    至後車門處，被告之車最後直衝到路旁撞到山壁而停住，告訴人之車則因撞擊點
    在右前車頭，以右前車頭為支點，因慣性而順時針旋轉打橫於路中央。就告訴人
    之車最後停住之位置，車頭係向龍米路二段一四七巷，整個車身打橫在內側車道
    上，車頭大約在內側車道與外側車道之分道線上，而與分道線平行，依前揭推論
    ，告訴人之車係以右車頭為支點順時針旋轉，撞擊前後其位置應無變動，足認撞
    擊時告訴人車之右車頭係位在內側車道與外側車道之分道線上，可見告訴人之車
    當時係行駛於內側車道上，兩車撞擊點係在告訴人直行之內側車道上，應認被告
    所辯並非事實。（三）告訴人之配偶甲○○因本件被告過失行為，導致受有如事
    實欄所載之傷害，有財團法人馬偕紀念醫院九十一年四月一日診斷證明書在卷可
    稽。至於被告辯稱當天作筆錄時聽警員說被害人甲○○已經回家，並無大礙等情
    ，訊據證人陳建豪到庭證稱伊有請告訴人打電話問被害人有無大礙，告訴人說醫
    生要被害人回去休息，又當時被害人甲○○是夾在車內，伊沒有看到她身上有明
    顯傷勢，就叫救護車送醫等語，而證人即被害人甲○○則證稱當時告訴人乙○○
    打電話來時，醫生還沒檢查完畢，伊身上內傷很重，後來乙○○做完筆錄是到醫
    院接伊，回家後伊都沒有下床，沒辦法作事情，且伊是從事服飾業，職業上不會
    造成這麼嚴重的傷害等語。再查，前揭財團法人馬偕紀念醫院九十一年四月一日
    診斷證明書醫師囑言欄係記載「病患因上列創傷於九十一年二月十七日至本院急
    診診治，於九十一年二月二十日回神經外科門診追蹤檢查及治療，於當日住院治
    療，九十一年二月二十八日出院，自九十一年三月四日起，至九十一年四月一日
    止，在神經外科門診追蹤治療（共五次）」，足認被害人所受之下背部挫傷、第
    二腰椎壓迫性骨折、前胸挫傷與左腳挫傷併第三、四掌骨骨折等傷害，係於車禍
    當日即九十一年二月十七日急診時已經發現，足認該傷害係車禍所造成，又被害
    人所受之傷勢，當日醫院雖認為被害人可以回家，但在三日後即九十一年二月二
    十日回院門診追蹤時，卻發現其狀況有住院治療之必要，因而住院九日，均有前
    揭診斷證明書之記載可稽，是以，被告辯稱被害人之傷勢與本件車禍無關云云，
    應不可採。（四）按汽車行駛至交岔口，轉彎車應讓直行車先行，道路交通安全
    規則第一百零二條第一項第六款前段定有明文，被告駕車自應注意上述道路交通
    安全規定，且車禍當時天候晴、日間自然光，有車禍現場照片可稽，被告並無不
    能注意之情事，竟疏未注意直行車，貿然左轉，以致肇事，造成被害人受有前揭
    傷害，被告對本件車禍之發生，顯有過失。而本案經送行車事故鑑定結果，所為
    判斷亦認為被告駕駛營小客車，轉彎車未讓直行車先行，為肇事主因，有台灣省
    台北縣區車輛行車事故鑑定委員會北鑑字第九一○三○一之一號鑑定意見書在卷
    可參。至於告訴人駕車未注意車前狀況，縱使與有過失，然其過失並不影響被告
    未盡其注意義務之過失責任。（五）至於告訴人認為被告係闖紅燈左轉等情，經
    查，被告係於綠燈時左轉龍米路二段一四七巷之事實，亦為告訴人所認知，而該
    處巷口應於綠燈左轉，業據警員陳建豪到庭證述在卷，足認告訴人指稱被告應於
    紅燈時才可左轉等語，尚有誤會。（六）綜上，本件事證明確，被告過失犯行洵
    堪認定，應予依法論科。
二、核被告所為，係犯刑法第二百八十四條第二項前段之業務過失傷害罪。台灣板橋
    地方法院檢察署併案部分（九十二年度偵字第一一九二號），事實內容與本件相
    同，均係甲○○在九十一年二月十七日在台北縣八里鄉○○路○段一四七巷口遭
    被告撞傷，為事實上一罪，自為起訴效力所及，本院應併予審理，附此敘明。又
    被告於肇事後留在現場，因員警巡邏發現有車禍發生，被告當場表明係肇事之人
    ，並接受裁判，有台北縣警察局蘆洲分局九十二年三月二十八日蘆警刑字第０九
    二０００六五一二號函在卷可稽，應認被告符合自首之條件，應依刑法第六十二
    條減輕其刑。爰審酌被告左轉時未注意讓直行車先行之過失程度、被害人受有如
    事實欄所載之傷害、告訴人亦與有過失之程度、被告迄未與被害人達成和解賠償
    損害，及其犯罪後之態度等一切情狀，量處如主文所示之刑，併予宣告易科罰金
    之折算標準。
據上論斷，應依刑事訴訟法第二百九十九條第一項前段、刑法第二百八十四條第二項
前段、第六十二條、第四十一條第一項前段、罰金罰鍰提高標準條例第一條前段、第
二條，判決如主文。
本案經檢察官陳家美到庭執行職務。
中      華      民      國    九十二    年      五      月    十四      日
                                臺灣士林地方法院刑事第一庭
                                    法  官  高  愈  杰
右正本證明與原本無異。
如不服本判決，應於送達後十日內，向本院提出上訴狀。
                                    書記官  蘇  彥  宇
中      華      民      國    九十二    年      五      月    十五      日
附錄本案論罪科刑法條全文：
刑法第二百八十四條第二項：
 (過失傷害罪)
  從事業務之人，因業務上之過失傷害人者，處一年以下有期徒刑、拘役或一千元以
  下罰金，致重傷者，處三年以下有期徒刑、拘役或二千元以下罰金。


司法院資訊處製作；財團法人民間司法改革基金會備份。
